【裁判字號】    92,交上訴,1
【裁判日期】    920226
【裁判案由】    公共危險
【裁判全文】
臺灣高等法院刑事判決                              九十二年度交上訴字第一號
    上  訴  人  臺灣士林地方法院檢察署檢察官
    被      告  乙○○
右上訴人因被告公共危險案件，不服臺灣士林地方法院九十一年度交訴字第二三號，
中華民國九十一年十一月八日第一審判決（起訴案號：臺灣士林地方法院檢察署九十
一年度偵字第六三五二號）提起上訴，本院判決如左：
    主  文
上訴駁回。
    理  由
一、檢察官聲請簡易判決處刑意旨略以：被告乙○○於民國九十一年四月十三日二十
    二時四十分許，騎乘車號ＡＵＭ—四０七號重機車，沿台北市○○區○○路由北
    往南方向行駛於內側車道，途經基河路與基河路二三八之二號旁之無名巷巷口（
    為無號誌路口），原應注意汽車行駛時，駕駛人應注意車前狀況，並隨時採取必
    要之安全措施，且依當時天候路況均良好，並無不能注意之情事，竟疏未注意，
    適甲○○騎乘腳踏車，沿同路段同方向行駛，穿越上開路口正欲左轉時，亦未注
    意慢車行近無號誌路口，應看清左右確無來車，並在不妨礙汽車通行之情況下迅
    速通過，而未經停等即貿然左轉，致被告騎乘之前開重機車車頭撞及甲○○騎乘
    前開腳踏車後輪，甲○○因而人車倒地，並受有左手及左腳踝擦瘀傷等傷害（過
    失傷害部分另行不起訴），詎被告於駕駛動力交通工具肇事後，明知甲○○人車
    倒地，並將因此受傷，竟另行起意，未經報警並停留現場處理，仍逕行騎車離去
    ，嗣經甲○○記下被告車牌號碼後，報警處理並循線查獲，因認被告涉犯刑法第
    一百八十五條之四駕駛動力交通工具肇事致人死傷逃逸罪嫌。
二、按犯罪事實應依證據認定之，無證據不得推定其犯罪事實，又不能證明被告犯罪
    者，應諭知無罪之判決，刑事訴訟法第一百五十四條、第三百零一條第一項有明
    文規定。次按刑法第一百八十五條之四係規定，「駕駛動力交通工具肇事，致人
    死傷而逃逸者，處六月以上五年以下有期徒刑」，是駕駛人須知其肇事致人死亡
    或受傷，仍故意逃逸，始足當知。倘駕駛人雖知肇事，但因疏忽未能查知對方死
    亡或受傷而逕行離開現場，道德上縱有可議之處，仍難以刑法第一百八十五條之
    四之規定相繩。
三、訊之被告雖坦承於右揭時地騎乘機車肇事，並致甲○○騎乘之腳踏車人車倒地，
    未經報警停留現場處理即行離開等情不諱，然堅詞否認有故意逃逸之犯意，辯稱
    ，甲○○於人車倒地後，尚能迅速起身扶起腳踏車，外觀也看不出有傷，其以為
    甲○○沒事才離開的等語。經查：甲○○於警訊時指稱「我於九十一年四月十三
    日二十二時四十分，在台北市○○區○○路二三八之二號遭重機車ＡＵＭ—四０
    七號撞傷，我左手有擦傷、左腳踝瘀傷，因傷勢輕微，未至醫院就診」、「我摔
    倒在地時，該駕駛人有停車但未下車察看我之傷勢，後該駕駛人見我自行爬起後
    ，便駕車離開現場」等語，則依被害人自承其僅受有輕微之擦傷，且當時又係夜
    間，該等傷勢是否為被告所能立見，尚非無疑。且甲○○於偵查中檢察官訊問「
    肇事後被告曾停車察看？」時，指稱「他看我應該沒事就走了」等語（見偵卷九
    十一年六月二十八日訊問筆錄），參互以觀，被告辯稱：其因以為甲○○沒事，
    所以才駕車離開，並非知道甲○○受傷還故意逃逸等語，應可採信。
四、綜上所述，本件並無證據足以證明被告於知悉甲○○受傷之情形下，仍出於逃逸
    之故意駕車離開，雖被告於發生車禍後因疏忽未能查知甲○○受傷，而逕行離開
    現場，道德上容有可議之處，然揆諸前揭說明，其行為既與刑法第一百八十五條
    之四之規定不合，尚難遽以該罪相繩，不能證明被告犯罪，自應諭知無罪之判決
    。
五、原審以調查證據結果，斟酌全辯論意旨，認不能證明被告犯駕駛動力交通工具肇
    事致人死傷逃逸罪，而為被告無罪之諭知，核無不當。檢察官上訴意旨略以，原
    判決係認被告見被害人車禍摔倒後自行爬起，主觀上已覺得被害人無受傷情形，
    故其離開現場，應無逃逸之故意。惟查肇事當時為夜間，被害人究竟有無受傷，
    非立刻可見，且依常理，除有特殊狀況外，騎乘慢車在無預警之下受擦撞，焉有
    不受傷之理？被告於此情況下離開現場，應已構成刑法第一百八十五條之四之犯
    罪。此乃增訂刑罰，以維護交通安全，加強救護，減少死傷之意旨。但被告尚無
    前科，犯罪後態度良好，且已與被害人達成和解等情，可從輕量刑並宣告緩刑云
    云。經查兩車擦撞而雙雙倒地之情況，被告與被害人兩人應相距甚近，被害人如
    有受傷，應可立見；且據被害人所述，兩人倒地起身時，已有互視情形，被害人
    如有痛楚，亦一目瞭然，故觀上已足認被害人並未因本件車禍受傷，因而原審認
    事用法並無違誤。檢察官之上訴為無理由，應予駁回。
據上論斷，應依刑事訴訟法第三百六十八條，判決如主文。
本案經檢察官朱兆民到庭執行職務。
中    華    民    國    九十二    年       二       月       二十六     日
                              臺灣高等法院刑事第八庭
                                  審判長法  官  陳  祐  治
                                        法  官  王  炳  梁
                                        法  官  楊  炳  禎
右正本證明與原本無異。
如不服本判決應於收受送達後十日內向本院提出上訴書狀，其未敘述上訴之理由者並
得於提起上訴後十日內向本院補提理由書（均須按他造當事人之人數附繕本）。
                                        書記官  廖  素  花
中    華    民    國    九十二    年      三        月         四       日


司法院資訊處製作；財團法人民間司法改革基金會備份。
